臺灣高等法院刑事裁定
109年度抗字第2072號
抗  告  人  
即  受刑人  伍芸臻




上列抗告人即受刑人因沒入保證金案件，不服臺灣臺北地方法院
中華民國109年7月20日所為裁定（109年度聲字第1312號），提
起抗告，本院裁定如下：
    主  文
抗告駁回。                                             
    理  由
一、原裁定意旨略以：抗告人即受刑人伍芸臻前因傷害等案件，
    經依法院指定金額新臺幣（下同）1萬元自行出具現金保證
    後釋放。嗣因該案經原審以108年度易緝字第6號判處拘役20
    日、40日，應執行拘役55日確定，前揭各情有存單號碼108
    年刑保字第70號國庫存款收款書影本、本院被告前案紀錄表
    、前揭判決列印本可稽。嗣前開案件移送執行時，聲請人依
    受刑人住所合法傳喚其到案接受執行，惟其並未到庭，經聲
    請人函請臺北市政府警察局信義分局按址前往拘提無著等情
    ，有送達證書、通知書、函文、拘票、報告書、現場勘察照
    片、戶役政連結作業系統查詢結果可參。又抗告人未因案在
    監執行或在押乙節，亦有在監在押全國紀錄表在卷足憑，堪
    認業已逃匿，是檢察官之聲請應予准許等語。
二、抗告意旨略以：抗告人並無任何逃亡之意，遲繳罰鍰是因為
    疫情導致觀光業大受影響，而抗告人四處打零工，但礙於不
    諳臺灣話四處碰壁，謀職不易，生活陷入困境，好不容易籌
    到1萬5千元整，本想於109年9月16日開完庭即繳納，怎知法
    警未說清楚，不然伊可以直接繳納。抗告人並非故意不繳納
    罰金，都已經繳納3萬5千元，真的是生活遇到困難，請求撤
    銷原裁定，將保證金退到桃園女監云云。
三、按具保之被告逃匿者，應命具保人繳納指定之保證金額，並
    沒入之，不繳納者，強制執行。保證金已繳納者，沒入之。
    依第118條規定沒入保證金時，實收利息併沒入之，刑事訴
    訟法第118條第1項、第119條之1第2項分別定有明文。又具
    保係以命具保人提出保證書及繳納相當數額保證金之方式，
    作為替代羈押之手段，而繳納保證金之目的，即在擔保被告
    按時出庭或接受執行，使訴訟程序得以順利進行，是沒入具
    保人繳納之保證金，應以被告「逃匿中」為其要件，如被告
    曾經逃匿，但於法院沒入保證金裁定「生效」前，業已緝獲
    或自行到案，固不得再以被告逃匿為由，沒入保證金，惟如
    於法院沒入保證金裁定「生效」後，被告始經緝獲或自行到
    案，則沒入保證金裁定之效力仍不受影響（最高法院106年
    度台非字第155號判決、106年度台抗字第1025號裁定意旨參
    照）。
四、經查：
　㈠原審裁定後，於109年10月13日送達抗告人，有送達證書在卷
    可查（原審卷第71頁）。抗告人於同月19日（18日為星期日
    ）提起抗告，應屬合法，先予說明。
　㈡抗告人因傷害等案件，前經臺灣臺北地方法院指定保證金1萬
    元，由抗告人於108年2月19日自行出具現金保證後釋放。該
    案後經同院以108年度易緝字第6號判處拘役20日、40日，應
    執行拘役55日確定，有存單號碼108年刑保字第70號國庫存
    款收款書影本、本院被告前案紀錄表、前揭判決列印本（執
    聲沒字卷第3頁、原審卷第17～23頁、本院卷第15～28頁）在
    卷可稽。判決確定後，檢察官依抗告人之住所（臺北市○○區
    ○○路0段00巷00弄00號10樓）傳喚其應於108年12月3日10時
    到案執行，傳票於同年11月19日送達，有臺灣臺北地方檢察
    署108年11月14日通知及送達證書各1份在卷可稽（執聲沒字
    卷第5、7頁），惟抗告人未到案。檢察官遂命警拘提仍未獲
    ，亦有拘票、報告書各1份、現場勘察照片2張附卷足佐（執
    聲沒字卷第13～17頁），另有抗告人之個人戶籍資料查詢結
    果、本院出入監簡列表存卷可參（原審卷第41、43頁）。而
    依該拘票記載，抗告人已分期繳納3萬元，尚應執行2萬5千
    元（執聲沒字卷第13頁），可見抗告人自知上揭傷害案件已
    確定且未執行完畢，但其卻故不到案執行，足證其有逃匿之
    事實。從而，原審以抗告人業已逃匿，裁定沒入上開保證金
    及實收利息，並無違誤。
　㈢至抗告人以生活經濟困難，請求不要沒入保證金云云。惟繳
    納保證金之目的，即在擔保被告按時出庭或接受執行，已如
    述，經濟困難則非法院審酌是否沒入保證金之要件，故抗告
    人執此為由提起抗告，自無理由，應予駁回。
據上論斷，應依刑事訴訟法第412條，裁定如主文。
中　　華　　民　　國　　109 　年　　12　　月　　17　　日
                  刑事第七庭    審判長法　官  孫惠琳
                                      法　官  連雅婷
                                      法　官  張育彰
以上正本證明與原本無異。
不得再抗告。
                                      書記官  周士涵
中　　華　　民　　國　　109 　年　　12　　月　　18　　日